臺灣苗栗地方法院民事簡易判決
111年度苗簡字第44號
原      告  陳彩雲  
            陳文璣  
被      告  謝志峰  
上列當事人間請求拆屋還地等事件，本院於民國111年3月31日言
詞辯論終結，判決如下：
    主    文
原告之訴駁回。
訴訟費用由原告負擔。
    事實及理由
一、原告主張：苗栗縣○○鎮○○段00000地號土地（下稱系爭土地
    ）為原告陳彩雲、陳文璣（下合稱原告）與訴外人陳文吉所
    共有，詎被告所有門牌號碼苗栗縣○○里0 鄰○○0000號未保存
    登記之建物含附屬建物即車庫（下稱系爭建物）未經原告及
    陳文吉同意，無合法權源占用系爭土地如附件附圖苗栗縣通
    霄地政事務所土地複丈成果圖（下稱附圖）所示編號A（面
    積12平方公尺）、B（面積4平方公尺）部分，侵害原告對系
    爭土地之所有權，爰依民法第767條、第821條規定提起本訴
    ，請求被告拆除系爭建物占用系爭土地部分，並將該部分占
    用之土地返還原告及全體共有人等語。並聲明：被告應將坐
    落系爭土地上如附圖所示編號A（面積12平方公尺）、B（面
    積4平方公尺）之系爭建物拆除，並將占用部分土地返還予
    原告及全體共有人。　
二、被告則以：系爭建物為伊父親謝銀章所建而贈與伊所有，謝
    銀章前於民國75年間曾因建築系爭建物，向原告之父陳瑚章
    購買系爭土地共計7.4坪，價金業已付清，故系爭建物並非
    無權占有系爭土地等語，資為抗辯。並聲明：原告之訴駁回
    。
三、兩造同意下列不爭執事項為真實，法院得逕採為判決基礎：
  ㈠苗栗縣○○鎮○○段00000 地號土地即系爭土地為原為陳瑚章所
    有，陳瑚章過世後，由原告及陳文吉繼承而共有，應有部分
    各三分之一。（見本院卷第45頁）
  ㈡系爭建物由被告之父謝銀章所出資興建，並贈與被告。
  ㈢謝銀章與陳瑚章曾於75年9 月16日簽立不動產買賣契約書（
    下稱系爭買賣契約），約定由陳瑚章出賣系爭土地7.4 坪給
    謝銀章作為建築房屋之用，價金則為7,400 元（1 坪1,000 
    元），業經謝銀章付清。（見本院卷第93至99頁之系爭買賣
    契約書）
  ㈣被告所有系爭建物占用系爭土地之位置及面積如附圖所示（
    占用面積為16平方公尺）（見本院卷第117頁）。
四、原告主張被告所有系爭建物為無權占用，請求拆除並返還占
    用系爭土地等情，則為被告否認並以前詞置辯。是以，本件
    之爭點厥為：㈠被告所有系爭建物占用系爭土地有無合法占
    有權源？㈡原告請求被告拆除系爭建物占用系爭土地部分，
    並將占用系爭土地交還全體共有人，有無理由？茲敘明如下
    ：
　㈠按各共有人對於第三人，得就共有物之全部為本於所有權之
    請求；但回復共有物之請求，僅得為共有人全體之利益為之
    ；所有人對於無權占有或侵奪其所有物者，得請求返還之，
    對於妨害其所有權者，得請求除去之，有妨害其所有權之虞
    者，得請求防止之，民法第767條第1項、第821條定有明文
    。又以無權占有為原因，請求返還所有物之訴，被告對原告
    就其物有所有權存在之事實無爭執，而僅以非無權占有為抗
    辯者，原告於被告無權占有之事實，無舉證責任。被告應就
    其取得占有，係有正當權源之事實證明之。如不能證明，則
    應認原告之請求為有理由（最高法院72年度台上字第1552號
    判決意旨參照）。又按出賣人將土地交付與買受人占有、使
    用後，不得以土地所有權尚未移轉登記，主張買受人為無權
    占有（最高法院94年度台上字第1465號民事判決意旨參照）
    ；又在土地買賣之情形，倘出賣人已交付土地與買受人，雖
    買受人之所有權移轉登記請求權之消滅時效已完成，惟其占
    有土地既係出賣人本於買賣之法律關係所交付，即具有正當
    權源，原出賣人自不得認係無權占有而請求返還（最高法院
    85年台上字第389號民事判例意旨參照）。
　㈡經查，被告之父謝銀章前於75年9 月16日向原告之父陳瑚章
    購買系爭土地共計7.4 坪作為建築房屋之用，惟尚未移轉登
    記等情，未據兩造所爭執。而謝銀章所興建之系爭建物，係
    於68年7月間課稅（現折舊年數為42年），有系爭建物稅籍
    證明書在卷可憑（見本院卷第85頁），足見系爭建物在系爭
    買賣契約簽立之前，即已興建完成；又系爭建物確有占用系
    爭土地面積共計16平方公尺（如附圖所示），即約4.84坪，
    尚未逾系爭買賣契約所約定之7.4坪，併參以系爭買賣契約
    亦特別註記「本賣渡土地作為建築房屋之用」等語（見本院
    卷第99頁），堪認謝銀章斯時向陳瑚章購得7.4坪之系爭土
    地，渠等締約真意應係由謝銀章取得系爭建物已占用、或將
    來增建所需系爭土地之部分土地範圍共計7.4坪。準此，謝
    銀章與陳瑚章既就買賣系爭土地7.4坪達成合意，且依系爭
    買賣契約第6條，業約定於75年9月16日將本買賣系爭土地部
    分點交予謝銀章使用（見本院卷第95頁），已有讓與合意，
    而斯時謝銀章所有系爭建物既已占用如附圖所示之系爭土地
    ，足見陳瑚章已有將該部分土地以簡易交付予謝銀章使用甚
    明。揆諸前開說明，系爭建物所占用如附圖所示部分系爭土
    地，雖未辦理移轉登記予謝銀章，然系爭建物占用該部分系
    爭土地，既係本於買賣之法律關係所交付使用，即具有正當
    權源，而謝銀章嗣將系爭建物贈與其子即被告，衡情亦有將
    系爭建物之合法占有權一併贈與被告，另原告及陳文吉既因
    繼承陳瑚章所有系爭土地，則亦繼受前開陳瑚章於系爭買賣
    關係之權利義務，故本件被告抗辯系爭建物依系爭買賣契約
    而為有權占有，並非無據。
　㈢至原告固陳以：系爭買賣契約未約定7.4坪之範圍，且已罹於
    時效，且系爭土地為旱地非建地亦不得興建房屋，故系爭買
    賣契約為無效等語。惟查，系爭買賣契約固未約定7.4坪之
    範圍，然依締約雙方之真意，至少就系爭建物占有系爭土地
    之部分可認屬買賣之標的範圍，且此該部分系爭土地既已交
    付買受人使用，則縱未移轉登記或買受人之移轉登記請求權
    罹於時效，系爭建物仍依系爭買賣契約而有占用系爭土地之
    合法權源；至系爭土地之地目可否作為建築使用，亦為行政
    規範之範疇，與系爭買賣契約有效與否無涉。況且，系爭買
    賣契約縱有無效之情形，然依謝銀章與陳瑚章締約情節，至
    少亦可認渠等間有合意以金錢價購方式，使謝銀章取得系爭
    建物占用系爭土地之合法使用權。
五、綜上所述，被告所有系爭建物既有占用系爭土地之合法權源
    ，則原告請求被告拆除系爭建物占用如附圖所示系爭土地及
    返還該部分土地，為無理由，應予駁回。
六、本件事證已臻明確，兩造其餘攻擊防禦方法及所提證據經審
    酌後，於判決結果不生影響，爰不另一一論駁，附此敘明。
七、訴訟費用負擔之依據：民事訴訟法第78條。
中　　華　　民　　國　　111 　年　　4 　　月　　29　　日
                  苗栗簡易庭  法  官    黃思惠
以上正本係照原本作成。
如對本判決上訴，須於判決送達後20日內向本院提出上訴狀（須
附繕本）。如委任律師提起上訴者，應一併繳納上訴審裁判費。
中　　華　　民　　國　　111 　年　　4 　　月　　29　　日
                              書記官    林翰章